臺灣臺北地方法院民事裁定
110年度重訴字第615號
上  訴  人
即  原  告  陳春鳳  


被  上訴人
即  被  告  林秀娥  
            張素萍  
上列當事人間請求塗銷抵押權登記等事件，上訴人對於民國111
年8月12日本院第一審判決提起上訴，本院裁定如下：
    主  文
上訴人應於本裁定送達後五日內，補繳第一審裁判費新臺幣柒萬
玖仟捌佰壹拾陸元及第二審裁判費新臺幣肆拾萬貳仟參佰捌拾肆
元，逾期未繳，即駁回其上訴。
    理  由
一、按向第二審法院上訴，應依民事訴訟法第77條之16第1項規
    定繳納裁判費，此為必須具備之程式；又上訴不合法者，第
    二審法院應以裁定駁回之。但其情形可以補正者，審判長應
    定期間先命補正，民事訴訟法第444條第1項定有明文。次按
    訴訟標的之價額，由法院核定。核定訴訟標的之價額，以起
    訴時之交易價額為準；無交易價額者，以原告就訴訟標的所
    有之利益為準。以一訴主張數項標的者，其價額合併計算之
    。但所主張之數項標的互相競合或應為選擇者，其訴訟標的
    價額，應依其中價額最高者定之。同法第77條之1第1項、第
    2項、第77條之2第1項定有明文。是當事人請求雖屬不同訴
    訟標的，惟自經濟上觀之，其訴訟目的一致，不超出終局標
    的範圍，其訴訟標的之價額，應以其中價額最高者定之。又
    因債權之擔保涉訟，以所擔保之債權額為準；如供擔保之物
    其價額少於債權額時，以該物之價額為準。同法第77條之6
    亦有明定。是當事人訴請確認抵押權、抵押債權不存在及請
    求塗銷抵押權登記，均屬民事訴訟法第77條之6所定因債權
    之擔保涉訟者，自應依上開規定，核定其訴訟標的價額（最
    高法院109年度台抗字第1337號裁定參照）。
二、經查，本件上訴人起訴聲明為：㈠確認被上訴人持有如附表
    二所示本票（下合稱系爭本票），對上訴人之本票債權不存
    在。㈡確認被上訴人對上訴人就如附表一所示之不動產（下
    合稱系爭不動產）所設定如附表四所示之最高限額抵押權（
    下合稱系爭抵押權）所擔保之債權不存在。㈢被上訴人應將
    前項系爭抵押權之登記予以塗銷。而本件上訴人訴請塗銷之
    系爭抵押權所擔保之債權總額為新臺幣（下同）3,800萬元
    ，又依據內政部不動產交易實價查詢服務網之查詢結果，與
    系爭不動產鄰近地點自民國109年7月起至本件起訴時之110
    年7月僅有一筆交易紀錄，即臺北市文山區育英街45巷6樓、
    總層數4層樓之公寓，於109年8月之每平方公尺交易單價為1
    3萬4,000元（同原告所提原證3之內容，僅單位以平方公尺
    計算），故核定本件系爭不動產之房地交易於起訴時之值額
    為4,962萬8,240元（計算式如附表三），依前開說明，因系
    爭不動產於起訴時之交易價額應高於系爭抵押權所擔保之債
    權額，故本件訴訟標的價額應以擔保之債權額核定為3,800
    萬元，應徵第一審裁判費34萬6,400元。惟上訴人僅繳納第
    一審裁判費26萬6,584元，尚應補繳第一審裁判費7萬9,816
    元。
三、次查，依上訴人111年1月25日民事聲明上訴狀所載之上訴聲
    明，上訴人係對原判決敗訴部分全部上訴，上訴聲明為：㈠
    原判決不利上訴人之部分廢棄。㈡前項廢棄部分，確認被上
    訴人持有系爭本票，對上訴人之本票債權不存在。㈢第1項廢
    棄部分，確認被上訴人對上訴人就系爭不動產所設定之系爭
    抵押權所擔保之債權不存在。㈣第1項廢棄部分，被上訴人應
    將前項系爭抵押權之登記予以塗銷。原審判決被上訴人對於
    上訴人就附表二編號14至19、編號25至32之本票債權不存在
    ，上訴人上訴聲明請求系爭本票之本票債權不存在，其訴訟
    標的價額為700萬元【計算式：附表二所示本票金額共1,592
    萬元-附表二編號14至19、編號25至32之金額共892萬元=700
    萬元】；另原審判決被上訴人對於上訴人如附表三「本院認
    定債權數額」所示範圍以外之債權部分，均不存在，上訴人
    上訴聲明請求確認系爭不動產所設定之系爭抵押權所擔保之
    債權不存在，其訴訟標的價額為2,912萬元（即附表四「原
    審認定債權數額」所示範圍內之金額）。則依上開說明，自
    應以價額最高者即2,912萬元為準。又因系爭不動產於起訴
    時之交易價額高於系爭抵押權所擔保之債權額，是核本件上
    訴人之上訴利益為2,912萬元，應徵第二審裁判費40萬2,384
    元。上開費用合計48萬2,200元（計算式：7萬9,816元+40萬
    2,384元=48萬2,200元），未據上訴人繳納，茲命上訴人於
    收受本裁定正本5日內，如數向本院繳納，逾期未繳，即駁
    回其上訴。
四、依民事訴訟法第442條第2項前段，裁定如主文。
中　　華　　民　　國　　111 　年　　9 　　月　　15　　日
                  民事第一庭   法　官   賴淑萍
以上正本係照原本作成。
如不服本裁定關於核定訴訟標的價額部分，應於送達後十日內向
本院提出抗告狀，並繳納抗告費新臺幣一千元；其餘關於命補繳
裁判費部分，不得抗告。                  
中　　華　　民　　國　　111 　年　　9 　　月　　15　　日
                               書記官   黃怜瑄

附表一：       土地部分 編號 土地坐落   面積 權利 範圍  1 臺北市○○區○○段○○段000地號   132㎡ 1120/100000  2 臺北市○○區○○段○○段000地號   172㎡ 1120/100000  3 臺北市○○區○○段○○段000地號   133㎡ 2642/10000  4 臺北市○○區○○段○○段000地號   63㎡ 50/100000  5 臺北市○○區○○段○○段000地號   86㎡ 1120/100000  6 臺北市○○區○○段○○段00000地號   47㎡ 1120/100000  7 臺北市○○區○○段○○段00000地號   39㎡ 1120/100000 建物部分 編號 建號 基地坐落 建築式樣主要建築材料層數 建物面積 權利 範圍    建物門牌  層次及層次面積   1 臺北市○○區○○段○○段0000○號 臺北市○○區○○街00巷00號地下樓 7層樓鋼筋混凝土造 地下一層：410㎡ 附屬建物用途（防空避難室）：543.43㎡ 合計：953.43㎡ 313/10000    臺北市文山區萬慶段三小段479、480、481、482、483、483-1、483-2地號     2 臺北市○○區○○段○○段0000○號 臺北市○○區○○街00巷00號2樓 5層樓鋼筋混凝土造 二層：102.25㎡ 附屬建物用途： ⒈陽臺：10.52㎡ ⒉見使用執照：0.9㎡ 合計：113.67㎡ 全部    臺北市○○區○○段○○段000○000○000○00000○00000地號      共有部分：同小段1178建號，面積184.83㎡，權利範圍10000分之662      3 臺北市○○區○○段○○段0000○號 臺北市○○區○○街00巷00號 5層樓鋼筋混凝土造 一層：102.25㎡ 附屬建物用途： ⒈平台：11.42㎡ ⒉見使用執照：88.70㎡ 合計：202.37㎡ 全部    臺北市○○區○○段○○段000○000○000○00000○00000地號      共有部分：同小段1178建號，面積184.83㎡，權利範圍10000分之662     
附表二：系爭本票 （金額幣別均為新臺幣，日期紀元均為民國）      編號 發票人 發票日 到期日 利息起算日 票面金額 1 連哲賢 107年8月9日 未載 未載 25萬元 2 連哲賢 107年8月24日 未載 未載 35萬元 3 連哲賢 107年9月7日 未載 未載 25萬元 4 連哲賢 107年9月25日 未載 未載 35萬元 5 連哲賢 107年10月8日 未載 未載 30萬元 6 連哲賢 107年10月23日 未載 未載 35萬元 7 連哲賢 107年11月7日 未載 未載 25萬元 8 連哲賢 107年11月27日 未載 未載 30萬元 9 連哲賢 107年12月20日 未載 未載 25萬元 10 連哲賢 108年1月3日 未載 未載 30萬元 11 連哲賢 108年1月21日 未載 未載 25萬元 12 連哲賢 108年2月14日 未載 未載 50萬元 13 連哲賢 108年3月18日 未載 未載 50萬元 14 連哲賢 108年4月12日 未載 未載 50萬元 15 連哲賢 108年5月10日 未載 未載 55萬元 16 連哲賢 108年6月11日 未載 未載 55萬元 17 連哲賢 108年7月12日 未載 未載 60萬元 18 連哲賢 108年8月12日 未載 未載 65萬元 19 連哲賢 108年9月11日 未載 未載 60萬元 20 連哲賢 108年10月10日 未載 未載 65萬元 21 連哲賢 108年12月3日 未載 未載 70萬元 22 連哲賢 108年12月10日 未載 未載 65萬元 23 連哲賢 108年12月11日 未載 未載 10萬元 24 連哲賢 109年1月7日 未載 未載 70萬元 25 連哲賢 109年1月7日 未載 未載 100萬元 26 連哲賢 109年2月11日 未載 未載 70萬元 27 連哲賢 109年3月10日 未載 未載 67萬元 28 連哲賢 109年3月12日 未載 未載 5萬元 29 連哲賢 109年4月13日 未載 未載 75萬元 30 連哲賢 109年5月12日 未載 未載 75萬元 31 連哲賢 109年6月10日 未載 未載 77萬元 32 連哲賢 109年7月10日 未載 未載 78萬元 合計     1,592萬元 
 
附表三：  1.系爭不動產總面積：(953.43㎡×313/10000)+(113.67㎡+184.83㎡×662/10000)+(202.37㎡+184.83㎡×662/10000)=370.36㎡，小數點第二位以下四捨五入。 2.系爭不動產交易價格：370.36㎡×13萬4,000元/㎡=4,962萬8,240元。